臺灣臺北地方法院民事裁定　　　　　　　100年度訴字第559號
原　　　告　林謝季雲
訴訟代理人　張毓桓律師
被　　　告　陳桂月
訴訟代理人　陳培豪律師
上列當事人間損害賠償等事件本院裁定如下：
    主  文
本件移送臺灣士林地方法院。
    理  由
一、按訴訟之全部或一部，法院認為無管轄權者，依原告聲請或
    依職權以裁定移送其管轄法院，民事訴訟法第28條第1項定
    有明文。次按，民事訴訟，由被告住所地、居所地之法院管
    轄，民事訴訟法第1條第1項亦有明文。又因侵權行為涉訟者
    ，得由行為地之法院管轄，為同法第15條第1項所明定。惟
    按，管轄權之有無，應依原告主張之事實，按諸法律關於管
    轄之規定而為認定，與其請求之是否成立無涉（最高法院65
    年度台抗字第162號判例意旨參照）。又民事訴訟所謂不干
    涉主義（廣義的辯論主義）係指當事人所未聲明之利益，不
    得歸之於當事人，所未提出之事實及證據，亦不得斟酌之，
    此觀民事訴訟法第388條之規定自明；至於適用法律，係法
    官之職責，不受當事人所主張法律見解之拘束。因此，辯論
    主義之範圍僅為判決基礎之事實及其所憑之證據，而不及於
    法律之適用（最高法院97年度台上字第1155號判決意旨參照
    ）。亦即管轄權之有無，應依原告主張之事實，由法官依職
    權適用法律而為判斷，而不受原告主張請求依據之法律關係
    拘束，蓋依原告主張某原因事實，應適用甲法律關係，應由
    A 法院管轄，然原告主張應適用乙法律關係，進而主張依乙
    法律關係，應由B法院管轄，無乃為依其主張而製造法院管
    轄，有失憲法及法律平衡保護原告及被告雙方訴訟權之目的
    。
二、本件原告起訴主張略以：被告慫恿原告可將其所有之現款交
    予其保管及投資理財，原告遂陸續於95年4月11日、19日、
    20 日分別匯款新臺幣（下同）50萬元、80萬元、70萬元，
    共200萬元至被告臺北富邦商業銀行帳戶內，嗣後原告請求
    被告返還上開款項，被告僅返還35萬元，其餘165萬元並未
    返還應遭被告將款項挪為己用。原告款項均匯入被告之台北
    富邦銀行仁愛分行，並於該帳戶中遭被告侵占挪用，因此原
    告主張以行為地之本院進行審判等語。
三、經查：
（一）本件被告住所地係於新北市淡水區樹梅坑38號11樓，依民
      事訴訟第1條第1項之規定，自應由臺灣士林地方法院管轄
      。
（二）又民事訴訟法第15條立法理由謂：「查民訴律第27條理由
      謂不法行為，乃因故意或過失侵害他人權利之行為也。不
      法行為地，係指實行不法行為之地而言，抑係指發生不法
      行為結果之地而言，學說不一，然在實行不法行為之地，
      證明其有不法行為，較在發生不法行為結果之地為易，故
      本條以行為地定審判衙門之管轄。」，足徵侵權行為行為
      地傾向於指實行不法行為地。最高法院56年台抗字第369
      號判例固揭示：「所謂行為地，凡為一部實行行為或其一
      部行為結果發生之地皆屬之。」，即實施侵權行為及侵權
      行為結果發生之處所，均屬行為地。經查，上開該判例具
      體事實略為：「相對人以再抗告人共謀詐財誘騙其在高雄
      市鼓山區與白秀鳳訂婚，並交付聘禮」、「再抗告人侵權
      行為結果發生地在高雄市，設於該市之第一審法院自有管
      轄權」，可見該判例使用「結果發生」一詞，仍係在詮釋
      侵權行為「行為人實行不法行為致被害人交付財物」之構
      成要件事實，與前揭民事訴訟法第15條立法理由，就不法
      行為地傾向於指係實行不法行為之地，而非發生不法行為
      結果之地，並無違背。益徵最高法院上開判例載示「其一
      部行為結果發生之地」之旨，宜採限縮解釋，而認所稱結
      果發生之地，係與構成侵權行為要件事實之全部或一部，
      有直接或最重要之牽連關係者為限，庶符立法原意。
（三）原告雖主張其匯入被告帳戶內款項，經其向被告請求返還
      ，被告僅返還部分，其餘應遭被告挪為己用云云。查，原
      告雖以被告挪用其匯入被告在台北富邦銀行仁愛分行帳戶
      中款項為由，而主張受有損害，惟原告既於起訴狀中自述
      因欲令被告代為投資而匯款至被告帳戶，則被告帳戶中款
      項於何時是否全為被告挪為私用，而非經被告為原告代為
      投資而使用該筆款項，已非無疑。再者，若如原告於起訴
      狀中自述原告同意被告代為保管上開款項，依民法第603
      條及第602條規定，兩造即屬金錢寄託關係，受寄人即被
      告無返還原物之義務，僅須返還同一數額，該寄託物之利
      益及危險於該物交付時移轉於受寄人，原告得隨時請求返
      還寄託物，不能謂其權利已受侵害。若從寬認定原告將款
      項匯入之被告之帳戶分行即屬侵權行為結果地，應有過度
      擴張解釋結果發生地，及原告任意創設對自己有利之管轄
      權之虞，亦喪失民事訴訟法規定管轄的目的，故最高法院
      上開判例所稱結果發生之地，宜採限縮解釋，庶符立法原
      意，並可避免被告赴法院地苛受應訴負擔之弊。原告匯款
      之行為既非構成侵權行為事實之要件，故難以原告匯款至
      被告帳戶之分行所在地位於本院轄區內，遽認本院因此有
      管轄權。
三、綜上所述，本件應以被告之住所地法院為管轄法院，而被告
    之住所地既設於新北市淡水區樹梅坑38號11樓，依民事訴訟
    法第1條，本件應由臺灣士林地方法院管轄。且被告於本案
    言詞辯論前，即抗辯本院對其訴無管轄權，並聲請移送其住
    所地之法院管轄，並於本院100年3月2日言詞辯論期日再次
    重申前開意旨（見本院卷第37、49頁），故本件亦無民事訴
    訟法第25條應訴管轄規定之適用。況審酌本件兩造住所均位
    於臺灣士林地方法院轄區內，且原告曾於該院向被告提起侵
    占案件之刑事告訴，若有調取卷證之必要，亦以該法院調查
    證據較為便利。茲原告向無管轄權之本院起訴，顯係違誤，
    爰應依職權將本件移送於該管轄法院。
四、依首開法條裁定如主文。
中    華    民    國   100    年    3     月    3     日
                  民事第七庭    法  官  黃柄縉
以上正本係照原本作成
如對本裁定抗告須於裁定送達後10日內向本院提出抗告狀，並繳
納抗告費新臺幣1,000元
中    華    民    國   100    年    3     月    3     日
                                書記官  洪仕萱